臺灣高雄地方法院刑事判決　　　　　　 100年度易字第1010號
公　訴　人　臺灣高雄地方法院檢察署檢察官
被　　　告　江家賢
　　　　　　蔡欽樺
　　　　　　蘇英忠
上列被告等因傷害案件，經檢察官提起公訴（100年度偵字第486
7號），本院判決如下：
    主  文
江家賢共同傷害人之身體，處有期徒刑貳月，如易科罰金，以新
臺幣壹仟元折算壹日。
蔡欽樺共同傷害人之身體，處拘役伍拾伍日，如易科罰金，以新
臺幣壹仟元折算壹日。
蘇英忠共同傷害人之身體，處拘役伍拾日，如易科罰金，以新臺
幣壹仟元折算壹日。
    事  實
一、江家賢、蔡欽樺、蘇英忠、與李勝宏（另經本院以100年度
    簡字第6574號判處有期徒刑5月）係朋友關係，於民國99年
    11月8日凌晨4時30分許，江家賢、蔡欽樺、蘇英忠、與李勝
    宏在址設高雄市○○區○○路411號之「湯尼龍釣蝦場」喝
    酒聚會時，李勝宏因故與陳子騫發生口角衝突，遂於同日4
    時37分45秒許基於傷害之犯意徒手毆打陳子騫，江家賢、蔡
    欽樺、蘇英忠3人見狀，即萌生與李勝宏共同傷害陳子騫之
    意思，而與李勝宏共同基於傷害之犯意聯絡及行為分擔，一
    同衝向李勝宏及陳子騫身旁，由蔡欽樺先舉起右手揮打陳子
    騫但揮空後，將陳子騫推到釣蝦場店內後方，蘇英忠亦手持
    酒瓶緊跟過去欲毆打陳子騫，但終未出手而將酒瓶丟棄，李
    勝宏也走到陳子騫身旁以酒瓶砸陳子騫之頭部，江家賢隨後
    復拿椅子毆打陳子騫身體，嗣陳子騫為閃避毆打而往門口方
    向退去之際，又遭蔡欽樺以右手勾住脖子、李勝宏抓住頭髮
    、蘇英忠拉手之方式拉至店外，李勝宏復基於接續之傷害犯
    意繼續毆打陳子騫，並將陳子騫毆打在地，致陳子騫受有上
    下唇及頰部撕裂傷3公分、牙冠斷裂及頭部鈍傷之傷害，江
    家賢、蔡欽樺、蘇英忠3人則在旁觀看，直至同日4時39分56
    秒許，蘇英忠始上前阻擋李勝宏，江家賢及蔡欽樺亦趨前拉
    住及架開李勝宏，並與蘇英忠一同將李勝宏拉回店內，李勝
    宏始停手未再毆打陳子騫。嗣陳子騫經友人協助送醫後報警
    處理，而查悉上情。
二、案經陳子騫訴由高雄市政府警察局小港分局報告臺灣高雄地
    方法院檢察署檢察官偵查起訴。
    理  由
壹、證據能力部分：
一、按被告以外之人於審判外之陳述，雖不符同法第159條之1至
    159條之4之規定，而經當事人於審判程序同意作為證據，法
    院審酌該言詞陳述或書面陳述作成時之情況，認為適當者，
    亦得為證據。當事人、代理人或辯護人於法院調查證據時，
    知有第159條第1項不得為證據之情形，而未於言詞辯論終結
    前聲明異議者，視為有前項之同意，刑事訴訟法第15 9條之
    5第2項定有明文。查本判決以下所引傳聞證據，均經當事人
    於法院調查證據時，知有第159條第1項不得為證據之情形，
    而未於言詞辯論終結前聲明異議，本院審酌上開證據作成時
    並無不合法定程序之情形，認為適當，依上開說明，應均有
    證據能力。
貳、實體部分：
一、訊據被告江家賢、蔡欽樺、及蘇英忠固坦認曾於上開時地與
    李勝宏在「湯尼龍釣蝦場」喝酒，且於過程中李勝宏曾與告
    訴人陳子騫發生衝突，李勝宏並以徒手或持酒瓶毆打告訴人
    之事實，然均矢口否認有何傷害犯行，被告江家賢辯稱：其
    起初係為挺李勝宏而曾意圖拿椅子打告訴人，但並未打到，
    且之後即在旁勸架，因未打到告訴人即不應構成傷害罪云云
    ；被告蔡欽樺則辯稱：伊一開始為挺李勝宏意圖毆打告訴人
    並有出手往告訴人身上揮過去，但未打到，之後就幫忙勸架
    云云；而被告蘇英忠亦辯稱：渠看到李勝宏毆打告訴人時，
    因想挺李勝宏而持酒瓶走過去並有意打告訴人，但後來便將
    酒瓶丟棄，未實際出手毆打告訴人，僅在旁邊勸架云云。
  (一)經查，同案被告李勝宏於上開時地，因故與告訴人發生衝突
    而出手毆打告訴人，此時被告江家賢、蔡欽樺、及蘇英忠見
    狀後，亦一同衝向李勝宏及告訴人身旁，蔡欽樺先舉起右手
    做出往告訴人身上揮打之動作，並將告訴人推到釣蝦場店內
    之後方，蘇英忠亦手持酒瓶緊跟過去，李勝宏再以酒瓶砸向
    告訴人之頭部，江家賢隨後復做出拿椅子向陳子騫揮舞之舉
    動，嗣告訴人為閃避而往門口方向退去時，蔡欽樺即以右手
    鉤住告訴人之脖子、李勝宏亦隨後抓住告訴人頭髮、蘇英忠
    則拉手，一同將告訴人拉至店外後，李勝宏復繼續毆打告訴
    人，並將告訴人毆打在地，江家賢、蔡欽樺、蘇英忠3人則
    在旁觀看，直至同日4時39分56秒許，蘇英忠始上前阻擋李
    勝宏，江家賢及蔡欽樺亦趨前拉住及架開李勝宏，並與蘇英
    忠一同將李勝宏拉回店內，李勝宏始停手未再毆打陳子騫之
    事實，業經被告江家賢、蔡欽樺、及蘇英忠於本院審理中坦
    認在卷，並有本院於100年11月3日及11月18日製作之現場監
    視器畫面勘驗筆錄各1份、及監視器錄影畫面翻拍照片6張附
    卷可稽（易字卷第150-151、172、194-199頁），此部分之
    事實首堪認定；又告訴人因遭毆打而受有上下唇及頰部撕裂
    傷3公分、牙冠斷裂及頭部鈍傷之傷害乙節，亦有告訴人提
    出之高雄醫學大學附設中和紀念醫院診斷證明書1張在卷可
    憑（偵卷第24頁），是告訴人確因上開情事而受有傷害一情
    ，亦足認定。
  (二)次查，被告江家賢於衝突發生過程中，係意圖毆打告訴人而
    持椅子向告訴人揮打之事實，業經被告江家賢於本院審理中
    坦認不諱（易字卷第189頁），並有前揭100年11月18日現場
    監視器錄影畫面之勘驗筆錄1份（易字卷第172-173頁）、及
    編號四之監視器畫面翻拍照片1張（易字卷第197頁）附卷可
    稽，佐以證人即告訴人陳子騫於本院審理中到庭結稱：其當
    時有被椅子打到之感覺等語（易字卷第180頁），是堪認被
    告江家賢確於衝突發生過程中有持椅子毆打告訴人之事實。
    至被告江家賢雖以前詞置辯，且被告蔡欽樺亦附和被告江家
    賢之詞，供稱：江家賢確實沒有打到告訴人，因當時伊就站
    在旁邊有看到云云，然被告江家賢持椅子往告訴人身上揮打
    之時，告訴人與被告江家賢相距不遠，有上開編號四之監視
    器翻拍照片在卷足佐，雖從照片觀之，被告江家賢高舉椅子
    往告訴人正面砸下之動作已近完結，而告訴人亦呈往後閃躲
    之姿，但被告江家賢係在與告訴人彼此距離接近之情況揮舞
    椅子，該椅子自有擦撞到告訴人身體之可能性；參以證人即
    告訴人之前揭證詞，告訴人確實有遭椅子打到之感覺，而因
    椅子之材質堅硬、形狀特殊，遭椅子打中時人身體感受到之
    痛楚自與遭拳頭、腳打到之感覺有別，是證人前揭證稱應無
    誤認之虞；且於衝突發生之過程中，從現場監視器畫面顯示
    ，僅有被告江家賢1人曾持椅子做出揮打告訴人之舉動，有
    本院上開100年11月18日勘驗筆錄、及同年11月3日之勘驗筆
    錄各1份在卷可憑，是堪認被告江家賢當時揮舞之椅子確實
    有揮打到告訴人之身體，被告江家賢前揭所辯尚不足採。又
    雖被告蔡欽樺供稱前詞，惟因被告江家賢揮打椅子之舉動係
    於轉瞬間即完成，速度極快，縱使被告蔡欽樺恰巧站立於一
    旁，在現場一片混亂之情況下，是否可看清這一瞬間發生之
    所有情形，即非無疑，是依被告蔡欽樺之前揭供述尚不足為
    被告江家賢有利之認定。
  (三)再查，被告蔡欽樺於衝突發生之過程中，曾欲徒手歐打告訴
    人但最終揮空、未打到告訴人之事實，業據被告蔡欽樺於本
    院審理中供稱：伊當時有要意圖要毆打告訴人，但沒有打到
    ，而伊欲毆打告訴人之原因單純係為挺李勝宏等語（易字卷
    第189-190頁），並有本院100年11月18日之勘驗筆錄1份附
    卷可憑，是被告蔡欽樺係基傷害之犯意，出手揮打告訴人但
    揮空未實際打到乙節，堪以認定。另被告蘇英忠於見李勝宏
    與告訴人發生衝突後，手持酒瓶走向李勝宏與告訴人之身旁
    ，但最終丟棄酒瓶、未出手毆打告訴人之事情，亦為被告蘇
    英忠於本院審理中所坦認，並謂：渠當時係為挺李勝宏，本
    有意思要打告訴人，但後沒有打等語（易字卷第189頁），
    並有上開11月18日之勘驗筆錄1份可憑，故被告蘇英忠本係
    基於傷害之犯意始持酒瓶靠近告訴人，但最終並未出手毆打
    告訴人乙情，亦堪認定。
  (四)按共同正犯之成立，祇須具有犯意之聯絡，行為之分擔，既
    不問犯罪動機起於何人，亦不必每一階段犯行，均經參與。
    共同實行犯罪行為之人，在合同意思範圍內，各自分擔犯罪
    行為之一部，相互利用他人之行為，以達其犯罪之目的者，
    即應對於全部所發生之結果，共同負責，又共同正犯之意思
    聯絡並不限於事前有所謀議，即僅於行為當時有共同犯意之
    聯絡者，亦屬之，且其表示之方法，亦不以明示通謀為必要
    ，即相互間有默示之合致，亦無不可，最高法院73年台上字
    第2364號判例意旨可資參照。則查，被告江家賢、蔡欽樺、
    及蘇英忠既均坦認起初係為挺李勝宏而意圖毆打告訴人，已
    如前述，佐以渠等於見李勝宏開始毆打告訴人後，被告江家
    賢即上前拿椅子毆打告訴人、被告蔡欽樺、蘇英忠也分別做
    出舉手揮打、及拿酒瓶往前衝之舉，揆諸前揭判例意旨，堪
    認此時被告江家賢、蔡欽樺、及蘇英忠3人即與同案被告李
    勝宏間，已有共同傷害告訴人之默示犯意聯絡，並以李勝宏
    之行為達成渠等傷害告訴人之目的甚明；且被告蔡欽樺、蘇
    英忠分別為前揭行為後，復與李勝宏一同將告訴人拉至店外
    ，被告江家賢、蔡欽樺、及蘇英忠並立於一側觀看同案被告
    李勝宏持續毆打告訴人，而未加以制止，直至當日4時39分
    56秒止，被告江家賢、蔡欽樺、及蘇英忠始紛紛趨前阻擋同
    案被告李勝宏之毆打行為，有前揭100年11月3日之勘驗筆錄
    1份附卷足證，則在告訴人被拉至店外後，渠等既僅單純立
    於一側觀看同案被告李勝宏毆打告訴人，渠等此時顯無中斷
    前揭犯意聯絡之意，故渠等係至當日4時39分56秒止始中斷
    前揭傷害之前揭犯意聯絡乙情，應堪認定，從而，被告蘇英
    忠雖未實際出手毆打告訴人，然因其與李勝宏、江家賢、蔡
    欽樺等人至此時點仍具有傷害之犯意聯絡，堪認被告蘇英忠
    先前雖放棄以酒瓶毆打告訴人，但其並無中止犯意聯絡之意
    。至被告蔡欽樺雖辯稱：伊等架著告訴人到店外係為讓告訴
    人離去，不是要打他云云，然倘若被告等人拉告訴人到店外
    之目的確係為讓告訴人離去，何以被告蔡欽樺不利用將告訴
    人往店外推等給予告訴人較大活動空間、有利告訴人逃脫之
    方式，反倒採取以右手勾住告訴人脖子並向外拖此一限制告
    訴人活動範圍之姿勢為之，此有編號五之監視器畫面翻拍照
    片1張附卷足徵（易字卷第198頁），況告訴人被拉到店外後
    ，渠等亦是在旁觀看李勝宏繼續毆打告訴人，已如前述，益
    徵渠等將告訴人從店內往外拉之目的，並非如被告蔡欽樺之
    所言係為讓告訴人離去，是被告蔡欽樺之所辯，亦不足採。
    從而，被告江家賢、蔡欽樺、蘇英忠自當日4時37分45秒李
    勝宏開始毆打告訴人時起，迄同日4時39分56秒渠等上前阻
    擋李勝宏時止，與同案被告李勝宏對於前揭犯行有犯意聯絡
    及行為分擔，並無超出其等認知之範圍，渠等既基於相互之
    認識，以共同犯罪之意思，由李勝宏、江家賢毆打告訴人，
    被告渠等及李勝宏即應對所發生之結果共同負責。
  (五)從而，本件事證明確，被告江家賢、蔡欽樺、蘇英忠之犯行
    堪以認定，均應依法論科。
二、核被告江家賢、蔡欽樺、蘇英忠之所為，均係犯刑法第277
    條第1項之普通傷害罪。被告江家賢與同案被告李勝宏間，
    就上揭犯行，有犯意聯絡及行為分擔；又被告蔡欽樺、蘇英
    忠則與同案被告李勝宏間有犯意聯絡，均應論以共同正犯。
    爰審酌被告3人與告訴人互不相識，在尚未辨明李勝宏與告
    訴人發生衝突之緣由之際，僅因見友人李勝宏毆打告訴人，
    為挺李勝宏即為上開犯行，致告訴人受有前揭非輕之傷勢，
    所為非是，且迄今均未與告訴人達成和解，賠償告訴人之損
    失，誠屬不該，惟念及渠等於店外曾出手阻止李勝宏繼續毆
    打告訴人，使告訴人得以避免遭受更重之傷害，且被告蘇英
    忠並未出手毆打告訴人、被告蔡欽樺雖出手但並未打到，二
    人均未致告訴人受有實際之傷害，惡性較屬輕微，兼衡被告
    3 人個別之犯後態度、智識及生活狀況等一切情狀，分別量
    處如主文所示之刑，並參酌前開犯罪情狀，各諭知如主文所
    示易科罰金之折算標準。
據上論斷，應依刑事訴訟法第299條第1項前段，刑法第28條、第
277條第1項、第41條第1項前段，刑法施行法第1條之1第1項、第
2項前段，判決如主文。
本案經檢察官賴寶合到庭執行職務。
中    華    民    國  100    年    12    月    1      日
                  刑事第十八庭  審判長法  官  黃宗揚
                                      法  官  林青怡
                                      法  官  徐彩芳
以上正本證明與原本無異。
如不服本判決應於收受送達後10日內向本院提出上訴書狀，並應
敘述具體理由；如未敘述上訴理由者，應於上訴期間屆滿後20日
內向本院補提理由書（均須按他造當事人之人數附繕本）「切勿
逕送上級法院」。
中    華    民    國   100    年    12    月    2     日
                                      書記官 王楨珍
附錄本案論罪法條全文
中華民國刑法第277條
（普通傷害罪）
傷害人之身體或健康者，處 3 年以下有期徒刑、拘役或 1 千元
以下罰金。
犯前項之罪因而致人於死者，處無期徒刑或 7 年以上有期徒刑
；致重傷者，處 3 年以上 10 年以下有期徒刑。